最高法院刑事判決　　　　　　九十六年度台上字第四０六四號
上　訴　人　甲○○
選任辯護人　邱群傑律師
上　訴　人　乙○○
選任辯護人　謝萬生律師
上　訴　人　丙○○
　　　　　　丁○○
上列上訴人等因強盜等罪案件，不服台灣高等法院中華民國九十
六年四月二十日第二審判決（九十五年度上訴字第一四００號，
起訴案號：台灣士林地方法院檢察署九十三年度偵字第一六三四
、一八七一、二一八六、二三五０、二四二一、五０七六號），
提起上訴，本院判決如下：
    主  文
上訴駁回。
    理  由
壹、關於加重強盜部分：
按刑事訴訟法第三百七十七條規定，上訴於第三審法院，非以判
決違背法令為理由，不得為之。是提起第三審上訴，應以原判決
違背法令為理由，係屬法定要件。如果上訴理由書狀並未依據卷
內訴訟資料，具體指摘原判決不適用何種法則或如何適用不當，
或所指摘原判決違法情事，顯與法律規定得為第三審上訴理由之
違法情形，不相適合時，均應認其上訴為違背法律上之程式，予
以駁回。甲○○上訴意旨略稱：（一）乙○○並未在場聞見甲○
○提議行搶賭場，係轉述共犯黃鈺展在審判外之陳述作為證言內
容，屬於傳聞證據，不具證據能力。（二）共同被告李再乾於檢
察官訊問時雖以證人身分具結陳述，但未經詰問，亦無證據能力
。（三）案內甲○○與李再乾所使用之行動電話，雖有通聯數餘
通，但無對話內容，甲○○已供稱係李再乾向伊催討債款，王文
正亦證稱有聽到二人發生爭吵，原判決推測通話目的在聯繫犯案
訊息，自屬臆測。（四）李再乾於偵查中證稱：回茶行後，甲○
○提議強劫賭場，現場有李再乾、黃鈺展、張哲銘、乙○○。但
乙○○證稱：伊至茶行時，黃鈺展告訴伊說甲○○提議搶賭場。
李再乾、乙○○對於究有那些人在場謀議供述不一，原判決認定
甲○○提議強劫賭場，為理由不備。（五）共犯張哲銘於軍事檢
察官偵訊時證述：李再乾、黃鈺展下車與不知名的三人聊天，後
來他們三人就跟我們同坐，途中三人中的其中一人說要去搶賭場
，足認李再乾所證係甲○○提議搶賭場為不實。（六）依原判決
之認定，甲○○提議行搶賭場時，黃國義、丙○○、丁○○、簡
永盛等人並不在場；李再乾另聯繫黃國義參與，黃國義允諾提供
作案用槍枝及邀集丙○○、丁○○、簡永盛參與犯案，甲○○自
無可能與渠等共同持有槍彈。原判決未記載甲○○有共同持有槍
枝之犯意聯絡，理由內認定係持有槍枝之共同正犯，判決理由矛
盾。乙○○上訴意旨略稱：（一）共同被告張哲銘於偵查中以證
人身分所為不利供述，未經詰問，無證據能力。（二）乙○○係
站在門口處把風並未進入賭場，強盜賭場部分既無所獲，強盜賭
客部分為丙○○、丁○○、簡永盛等人臨時起意，非在謀議範圍
，乙○○對此並無認識，不必負強盜賭客部分共同正犯之責。另
在場賭客是否已達不能抗拒之程度，非無推求之餘地。丙○○上
訴意旨略稱：案發地點為職業賭場，曾進國、呂宗吉、簡上寬均
受僱於該賭場擔任把風，並無財物損失，於第一審證稱有如原判
決附表（下稱附表）二所載之財物損失，與事實不符。丁○○上
訴意旨略稱：上訴人等均以證人身分證稱案發當天並未搶得財物
；江秀治所證遭強盜之金額先後不一；簡上寬於警詢或證稱遭搶
新台幣（下同）十多萬元，或證稱與呂宗吉擔任賭場把風，無財
物損失，對於行搶屋內情況亦供述不一；呂宗吉於警詢或證稱遭
搶約二萬元，或證謂在外把風，不知屋內情形，無財物損失；另
江秀治與簡上寬所指認之張芳旻，簡上寬與曾進國所指認之蕭有
財，均證實並未前往現場。原判決仍採被害人等之證詞，論處強
盜既遂罪刑，與證據法則有違等語。
惟查：原判決撤銷第一審關於甲○○、乙○○、丁○○部分，及
丙○○加重強盜部分之科刑判決，改判依想像競合犯、行為時牽
連犯之例，從一重仍論處上訴人甲○○、乙○○、丁○○、丙○
○以意圖為自己不法之所有，結夥三人以上，攜帶兇器於夜間侵
入住宅，以脅迫至使不能抵抗，而使他人交付其物罪刑，係依憑
上訴人乙○○、丁○○、丙○○（均兼證人）之部分供述，共犯
證人李再乾、張哲銘，證人即被害人江秀治、呂宗吉、簡上寬、
曾進國、劉長江、謝進興等六人，證人金文貴（司法警察）等人
之證供，扣案如附表一所示槍枝、子彈，卷附內政部警政署刑事
警察局槍彈鑑定書及民國九十三年三月三十日刑鑑字第０九三三
三六八０六五號函、指紋鑑驗書，台北縣政府警察局金山分局一
０二五專案刑案現場採證證物、東訊電信行動電話號碼資料查詢
單、通聯紀錄等證據資料而為論斷，已敘明所憑證據及得心證之
理由。而以上訴人等否認犯罪所持之辯解，如何為不可採信，亦
依卷證資料予以指駁；並說明：（一）被害人等就歹徒人數、歹
徒開槍次數、實際遭強盜之金錢數額等事項，未能明確證述或彼
此陳述有所出入，係因突遭數名持槍歹徒侵入屋內強盜，命令趴
下，客觀上已達不能抗拒程度，於驚恐中難以期待能就案發經過
鉅細觀察，被害人等係於賭博過程中遭遇強盜，衡情身上現金應
係賭資，並因賭博輸贏而有進出，於被強盜時，由身上交出之現
金數額究係為何，實難計算，自難期就此部分為明確陳述，亦無
從據以否認渠等證詞之真實性。（二）丙○○等人前往賭場強盜
，無非係覬覦該處錢財，因當場發現之一個箱子，其內並無錢財
，乃強盜在場賭客身上財物，與渠等為獲取財物始前往賭場強盜
之犯罪動機相符，並無逸出渠等強盜賭場財物之犯意，自應同負
加重強盜罪共同正犯之責。本件因未能於案發後當場逮捕作案之
上訴人或其餘共犯，使有充裕時間處理贓物，致未能查獲贓物，
仍無足據為否定上訴人等強取被害人財物之論據。（三）共同正
犯實施犯罪，係在合同意思範圍以內，各自分擔犯罪行為之一部
，相互利用他人之行為，以達其犯罪之目的，故共同正犯間，非
僅就其自己實施之行為負其責任，在犯意聯絡之範圍內，對於他
共同正犯所實施之行為，亦應共同負責。從而，盜匪分持構成不
同罪名之槍枝強盜，對於他人執持槍械行為，自應共負罪責。丙
○○、丁○○、乙○○等人係基於與甲○○之犯意聯絡，分持制
式槍枝、子彈，與持霰彈槍及子彈之共犯簡永盛及持制式手槍、
子彈之共犯張哲銘結夥五人，於凌晨時分之夜間，侵入江秀治住
處內之賭場強盜，並開槍喝令在場賭客江秀治、曾進國、呂宗吉
、簡上寬、劉長江、謝進興等人交出身上財物，進而強取得手，
應就上揭犯行負共同正犯罪責之事證明確綦詳。核與經驗法則、
論理法則及證據法則皆無違背，從形式觀察，原判決並無足以影
響判決結果之違背法令之情形存在。按：（一）被告以外之人於
審判中到庭所為之陳述，如非其本人所親自聞見或經歷之事實，
而係轉述其他被告以外之人親自聞見或經歷之供述為其內容，具
結所為之陳述，乃屬傳聞供述，其證據能力之有無，現行刑事訴
訟法就此並未規定（參見日本刑事訴訟法第三百二十四條第二項
）。此傳聞供述，能否成為傳聞之例外，賦予其證據能力，宜解
為應類推適用刑事訴訟法第一百五十九條之三之規定，以原供述
之其他被告以外之人，已供述不能或傳喚不能或不為供述為前提
，並以其具有可信之特別情況，且為證明犯罪事實之存否所必要
者，始得為證據。本件依原判決之事實認定及理由說明，乙○○
固證稱係共犯黃鈺展告知伊，甲○○要提供一處賭場行搶，而屬
傳聞供述；但依共犯證人李再龍證稱：黃鈺展於甲○○提議強劫
台北縣石門鄉德茂村八甲二八號賭場時在場等語，則黃鈺展係將
其親自聞見之事實告知乙○○為轉述，其陳述自具備可信性之情
況保障；而黃鈺展業已通緝，無從傳喚再從原供述者取得陳述內
容，符合傳喚不能，且為證明犯罪不可或缺之必要性要件。依上
說明，乙○○上開傳聞證言，即非無證據能力。原判決認乙○○
上開證言具有證據能力（見原判決第七頁理由壹、四），其理由
之論述容欠允洽，結論則無不合，而於判決之本旨及結果不生影
響。甲○○執以指摘乙○○所證係轉述黃鈺展在審判外之陳述作
為證言內容，為傳聞證據，不具證據能力云云，自非適法之第三
審上訴理由。（二）詰問權係指訴訟上當事人有在審判庭輪流盤
問證人，以求發現真實，辨明供述證據真偽之權利，其於現行刑
事訴訟制度之設計，以刑事訴訟法第一百六十六條以下規定之交
互詰問為實踐，屬於人證調查證據程序之一環；與證據能力係指
符合法律所規定之證據適格，而得成為證明犯罪事實存在與否之
證據資格，性質上並非相同。偵查中檢察官為蒐集被告犯罪證據
，訊問證人旨在確認被告嫌疑之有無及內容，與審判期日透過當
事人之攻防，調查證人以認定事實之性質及目的，尚屬有別。偵
查中訊問證人，法無明文必須傳喚被告使之得以在場，刑事訴訟
法第二百四十八條第一項前段雖規定：「如被告在場者，被告得
親自詰問」，事實上亦難期被告有於偵查中行使詰問權之機會。
此項未經被告詰問之被告以外之人於偵查中向檢察官所為之陳述
，依刑事訴訟法第一百五十九條之一第二項之規定，原則上屬於
法律規定為有證據能力之傳聞證據，於例外顯有不可信之情況，
始否定其得為證據。是得為證據之被告以外之人於偵查中所為之
陳述，因其陳述未經被告詰問，應認屬於未經合法調查之證據，
並非無證據能力，而禁止證據之使用。此項詰問權之欠缺，非不
得於審判中由被告行使以補正，而完足為經合法調查之證據。倘
被告於審判中捨棄詰問權，或證人客觀上有不能受詰問之情形，
自無不當剝奪被告詰問權行使之可言。卷查，共犯證人李再乾、
張哲銘於偵查中之證述，均經具結陳述，依上說明，本屬有證據
能力之傳聞證據。該等偵查中之證言，雖未經上訴人等於偵查程
序中為詰問，但張哲銘於第一審業經上訴人等補正詰問程序，而
完足為合法調查之證據；李再乾於九十四年六月十七日死亡，已
無從於審判中補行詰問，究與不當剝奪被告詰問權之行使有間。
甲○○與乙○○執此指摘李再乾、張哲銘於偵查中具結所為之陳
述，未經詰問，為無證據能力之證據云云，並無足取。（三）按
諸第三審為法律審，並以第二審判決所確認之事實為基礎，據以
判斷第二審是否違背法令，刑事訴訟法第三百九十四條第一項前
段定有明文。供述證據，前後雖稍有差池或互相矛盾，究竟何者
為可採，事實審法院非不可本於經驗法則，斟酌其他情形，作合
理之比較，以定其取捨。如其基本事實之陳述與真實性無礙，仍
非不可採取，非謂一有不符或矛盾，即應認其全部均為不可採信
。又供述證據之一部，認為真實者予以採取，亦非法則所不許。
如果同一證人前後供述證言彼此不能相容，則採信同一證人之部
分證言時，當然排除其他部分之證言，此為法院取捨證據法理上
之當然結果，縱未於判決理由內說明捨棄他部分證言，而僅說明
採用某部分證言之理由，於判決本旨亦無影響，此與判決不備理
由尚有未合。本件原審已於理由內說明其就案內所有證據本於調
查所得心證，分別定其取捨而為事實判斷之理由，核無違背證據
法則之情形。至於其他枝節性問題，縱未認定說明或有差異，仍
無礙於本件加重強盜基本犯罪事實之認定。上訴人等之其他上訴
意旨，或係對原審採證認事之職權行使，或就原判決已說明論駁
之事項，專憑己意，再為爭辯，或任意指摘。均與法律規定得為
第三審上訴理由之違法情形，不相適合，應認上訴人等關於加重
強盜等部分之上訴為違背法律上之程式，均應予駁回。本件丙○
○對於重罪之加重強盜部分所提起之第三審上訴，既屬不合法而
應從程序上予以駁回，則與之有牽連關係、不得上訴第三審之輕
罪即傷害部分，自無從併予實體上之審判，亦應從程序上予以駁
回。
貳、關於乙○○、丁○○妨害公務執行罪部分：
刑事訴訟法第三百七十六條所列各罪之案件，經第二審判決者，
不得上訴於第三審法院，為該法條所明定。本件上訴人乙○○、
丁○○因強盜等罪案件，其中關於妨害公務執行部分，原審係依
刑法第一百三十五條第一項之規定論處罪刑，核屬刑事訴訟法第
三百七十六條第一款之案件。依首開說明，既經第二審判決，自
不得上訴於第三審法院，乙○○、丁○○猶提起上訴，顯為法所
不許，應予駁回。
據上論結，應依刑事訴訟法第三百九十五條前段，判決如主文。
中　　華　　民　　國　九十六　年　　七　　月　二十六　日
                      最高法院刑事第六庭
                          審判長法官  呂　潮　澤
                                法官  吳　昆　仁
                                法官  孫　增　同
                                法官  趙　文　淵
                                法官  吳　　　燦
      本件正本證明與原本無異
                                      書  記  官
中　　華　　民　　國　九十六　年　　七　　月　 三十 　日
                                                      ｚ
